【裁判字號】    97,裁,3118
【裁判日期】    970612
【裁判案由】    遺產稅
【裁判全文】
最  高  行  政  法  院  裁  定
                                      97年度裁字第3118號
上  訴  人  甲○○
            丁○○
            乙○○
            丙○○
            戊○○
共      同
訴訟代理人  劉祥墩律師
            張藝騰律師
被 上訴 人  財政部臺灣省北區國稅局
代  表  人  陳文宗
                          送達代收人  己○○
上列當事人間遺產稅事件，上訴人對於中華民國97年2月14日臺
北高等行政法院96年度訴字第1615號判決，提起上訴，本院裁定
如下：
    主  文
上訴駁回。
上訴審訴訟費用由上訴人負擔。
    理  由
一、按對於高等行政法院判決之上訴，非以其違背法令為理由，
    不得為之，行政訴訟法第242條定有明文。依同法第243條第
    1項規定，判決不適用法規或適用不當者，為違背法令；而
    判決有同條第2項所列各款情形之一者，為當然違背法令。
    是當事人對於高等行政法院判決上訴，如依行政訴訟法第24
    3條第1項規定，以高等行政法院判決有不適用法規或適用不
    當為理由時，其上訴狀或理由書應有具體之指摘，並揭示該
    法規之條項或其內容；若係成文法以外之法則，應揭示該法
    則之旨趣；倘為司法院解釋或本院之判例，則應揭示該判解
    之字號或其內容。如以行政訴訟法第243條第2項所列各款情
    形為理由時，其上訴狀或理由書，應揭示合於該條項各款之
    事實。上訴狀或理由書如未依此項方法表明，或其所表明者
    與上開法條規定不合時，即難認為已對高等行政法院判決之
    違背法令有具體之指摘，其上訴自難認為合法。
二、本件上訴人對於高等行政法院判決上訴，主張：民法規定夫
    妻間於日常家務互為代理人，從而董宜良代收受陳彩霞出售
    土地價金2950萬，並非贈與而為代理，原判決以上開事實欠
    缺書證證明，與一般生活經驗不符，且未敘明理由，有判決
    不備理由之違法。原判決就上訴人未依法申報遺產稅，僅泛
    稱上訴人等「難謂無過失」，未說明推論理由，有判決不備
    理由之違法。又上訴人甲○○與戊○○僅單純為昱和公司之
    投資者，未參與昱和公司經營，自不知昱和公司曾向本件被
    繼承人購買土地，且其餘上訴人並非昱和公司之股東，更無
    從知悉系爭土地買賣情事，難謂渠等對此有故意過失可言等
    語。惟查本件原審判決已敘明：本件被繼承人陳彩霞於88年
    3月18日出售系爭土地予昱和公司，有關買賣價款由配偶董
    宜良收取現金或由買方匯入董宜良帳戶，上訴人主張該資金
    之移轉，並非贈與，而係代收性質且均用以支付被繼承人陳
    彩霞於期間生活所需或債務云云，就此未舉確實事證以明，
    容非可採。另本件被繼承人有系爭生前二年內贈與之遺產，
    上訴人就該部分既漏未申報，其縱非故意，亦難謂為無過失
    。況上訴人甲○○及戊○○為昱和公司87年8月28日設立登
    記時之股東，對於88年3月間公司以鉅額資金購買被繼承人
    土地相關事宜及資金來源、去向等，全然委為不知，核亦與
    常情有違，上訴人主張就該部分遺產漏未申報，並無過失，
    不應處罰，容非可採等情甚詳。上訴理由，係就原審取捨證
    據、認定事實之職權行使，指摘其為不當，並就原審已論斷
    者，泛言未論斷，而非具體表明合於不適用法規、適用法規
    不當、或行政訴訟法第243條第2項所列各款之情形，難認對
    該判決之如何違背法令已有具體之指摘。依首開規定及說明
    ，應認其上訴為不合法。
三、據上論結，本件上訴為不合法。依行政訴訟法第249條第1項
    前段、第104條、民事訴訟法第95條、第78條、第85條第1項
    前段，裁定如主文。
中    華    民    國    97    年    6     月    12    日
                    最高行政法院第一庭
                        審判長法官  鄭  淑  貞
                              法官  姜  仁  脩
                              法官  鄭  忠  仁
                              法官  鄭  小  康
                              法官  帥  嘉  寶
以  上  正  本  證  明  與  原  本  無  異
中    華    民    國    97    年    6     月    13    日
                              書記官  郭  育  玎


司法院資訊處製作；財團法人民間司法改革基金會備份。
